---
title: "Analisis COVID19"
author: "Javier René Quispe Tenorio"
date: "11/4/2022"
output:
  html_document: default
  word_document: default
  pdf_document: default
---

```{r setup, include=FALSE}
knitr::opts_chunk$set(echo = TRUE)
library(reticulate)
library(knitr)
library(kableExtra)
library(dplyr)
library(magrittr)
library(lubridate)
library(rnaturalearthhires)
library(rnaturalearth)
library(ggplot2)
library(tidyverse)
```

## Carga y limpieza premilinar de los datos

Los datos que se van a analizar en este documento, proceden de la compilación hecha por usuarios de 
[Kaggle](https://www.kaggle.com/datasets/imdevskp/corona-virus-report). La fecha del análisis empieza el 6 de Abril de 2020, utilizando la versión número 73 recopilada en la web anterior

```{python}
import pandas as pd
datos = pd.read_csv("covid_19_clean_complete.csv")
datos.head(10)
```

```{r}
pd <- import("pandas")
datos <- pd$read_csv("covid_19_clean_complete.csv")
kable(head(datos,10))
```

```{r}
datos <- read.csv("covid_19_clean_complete.csv",stringsAsFactors = FALSE)
datos %>% head(10) %>% kable()
```

## Estructuras de datos
```{r}
str(datos)
```

```{r}
colnames(datos) = c("Provincia_Estado",
"Pais_Region",
"Latitud", # N+ o S-
"Longitud", # E+ o W-
"Fecha",
"Casos_Confirmados",
"Casos_Muertos",
"Casos_Recuperados",
"Activo/activa",
"WHO_Region"
)

datos %>% head() %>% kable() %>% kable_classic()
```

* Cualitativas se convierten con 'factor' o bien 'as.factor'.
* Ordinales se convierten con 'ordered'.
* Cuantitativos se convierten con 'as.numeric'.

```{r}
datos$Provincia_Estado %<>% factor()
datos$Pais_Region %<>% factor()
# datos$Fecha %<>% as.Date(format =" %Y-%m-%d ")
datos$Fecha %<>% lubridate::ymd()
str(datos)
```

$$ Casos\ Confirmados = Muertos + Recuperados + Enfermos$$
```{r}
datos %<>%
        mutate(Casos_Enfermos = Casos_Confirmados - Casos_Muertos - Casos_Recuperados)
datos %>% tail %>% kable()
```


```{r}
datos1 <- filter(datos,Casos_Enfermos < 0)
datos1 <- arrange(datos1,Provincia_Estado, Fecha)
datos1 %>% head() %>% kable()
```


```{r}
datos2 <- filter(datos, Casos_Confirmados > 1000)
datos2 %>% kable()
```

```{r}
datos3 <- filter(datos, Provincia_Estado == "Hainan")
datos3 %>% kable()
```

```{r}
datos4 <- filter(datos, Provincia_Estado == "Hainan",Casos_Enfermos < 0)
datos4 %<>%
        mutate(Casos_Recuperados = Casos_Recuperados + Casos_Enfermos,Casos_Enfermos = 0)
datos4 %>% kable()
```

# Análisis geográfico

```{r}
datos_europa = datos[datos$Latitud > 38 & datos$Longitud > -25 & datos$Longitud < 30, ]

# datos_europa = datos %>% filter(Latitud > 38, between(Longitud, -25, 30))

nrow(datos_europa)

table(datos_europa$Pais_Region) %>% as.data.frame() %>% filter(Freq > 0) %>% kable()

datos_europa %>% filter(Fecha == ymd("2020-03-15")) %>%
  kable()
```

$$ d(x,y) = \sqrt{(x_{Lat}-y_{Lat})^2 + (x_{Long}-y_{Long})^2}$$

```{r}
distancia_grados = function(x,y){sqrt((x[1]-y[1])^2 + (x[2]-y[2])^2)}

distancia_grados_potsdam = function(x){
  potsdam = c(52.366956, 13.906734)
  distancia_grados(x, potsdam)
}
  
dist_potsdam = apply(cbind(datos_europa$Latitud, datos_europa$Longitud),
                     MARGIN = 1,
                     FUN = distancia_grados_potsdam)

datos_europa %<>% mutate(dist_potsdam = dist_potsdam)

datos_europa %>% filter(between(Fecha, dmy("2-3-2020"), dmy("7-3-2020")), dist_potsdam < 4) %>% kable()
```

```{r}
str(datos)
```

#Instalación de la libreria rnaturaleathhires

```{r}
#install.packages("rnaturalearthhires",repos = "http://packages.ropensci.org",type = "source")
```
```{r}
#install.packages(c("Hmisc","dplyr","soilDB","soiltexture","ggplot2","sf","caret","rnaturalearth","skimr","cowsay","randomForest","kernlab","MASS"),repos = "http://cran.us.r-project.org")
```
```{r}
datos <- read.csv("covid_19_clean_complete.csv",stringsAsFactors = FALSE)
#datos %>% head(10) %>% kable()

colnames(datos) = c("Provincia_Estado",
"Pais_Region",
"Latitud", # N+ o S-
"Longitud", # E+ o W-
"Fecha",
"Casos_Confirmados",
"Casos_Muertos",
"Casos_Recuperados",
"Activo/activa",
"WHO_Region"
)

datos$Provincia_Estado %<>% factor()
datos$Pais_Region %<>% factor()
# datos$Fecha %<>% as.Date(format =" %Y-%m-%d ")
datos$Fecha %<>% lubridate::ymd()
#str(datos)
#datos %>% head() %>% kable() %>% kable_classic()

datos %<>%
        mutate(Casos_Enfermos = Casos_Confirmados - Casos_Muertos - Casos_Recuperados)
#datos %>% tail %>% kable()

world <- ne_countries(scale = "Large", returnclass = "sf")
datos$Pais_Region = factor(datos$Pais_Region, levels = c(levels(datos$Pais_Region),"United States"))
datos[datos$Pais_Region=="US",]$Pais_Region = "United States"

world %>% 
  inner_join(datos, by = c("name_long" = "Pais_Region")) %>% filter(Fecha == dmy("14-04-2020")) %>% 
  ggplot() + geom_sf(color = "black", aes(fill = Casos_Confirmados)) + coord_sf(crs = "+proj=laea + lat_0=50 + lon_0=10 + units=m + ellps = GRS80") + 
  scale_fill_viridis_c(option = "plasma", trans = "sqrt")+ xlab("Longitud") + ylab("Latitud") +
  ggtitle("Mapa del mundo", subtitle = "COVID 19")
```

```{r}
datos %>% 
  filter(Fecha == dmy("30-03-2020")) %>% 
  ggplot(aes(Longitud, Latitud)) +
  geom_point(aes(size = log(Casos_Confirmados+1),colour = log(Casos_Muertos+1))) + 
  coord_fixed()
# theme(legend.position = "bottom")
```

```{r}
# install.packages("plotly")

library(plotly)
```

```{r}
datos <- read.csv("covid_19_clean_complete.csv",stringsAsFactors = FALSE)
#datos %>% head(10) %>% kable()

colnames(datos) = c("Provincia_Estado",
"Pais_Region",
"Latitud", # N+ o S-
"Longitud", # E+ o W-
"Fecha",
"Casos_Confirmados",
"Casos_Muertos",
"Casos_Recuperados",
"Activo/activa",
"WHO_Region"
)

datos$Provincia_Estado %<>% factor()
datos$Pais_Region %<>% factor()
# datos$Fecha %<>% as.Date(format =" %Y-%m-%d ")
datos$Fecha %<>% lubridate::ymd()
#str(datos)
#datos %>% head() %>% kable() %>% kable_classic()

datos %<>%
        mutate(Casos_Enfermos = Casos_Confirmados - Casos_Muertos - Casos_Recuperados)
#datos %>% tail %>% kable()

world <- ne_countries(scale = "Large", returnclass = "sf")
datos$Pais_Region = factor(datos$Pais_Region, levels = c(levels(datos$Pais_Region), "United States"))
datos[datos$Pais_Region=="US",]$Pais_Region = "United States"

world %>% 
  inner_join(datos, by = c("name_long" = "Pais_Region")) %>% filter(Fecha == dmy("14-04-2020")) %>% 
  ggplot() + geom_sf(color = "black", aes(fill = Casos_Confirmados)) + #coord_sf(crs = "+proj=laea + lat_0=50 + lon_0=10 + units=m + ellps = GRS80") + 
  scale_fill_viridis_c(option = "plasma", trans = "sqrt")+ xlab("Longitud") + ylab("Latitud") +
  ggtitle("Mapa del mundo", subtitle = "COVID 19") -> g
```

```{r}
g
```

```{r}
ggplotly(g)
```

```{r}
datos %>% 
  filter(Fecha == ymd("2020-03-25"),
         Casos_Confirmados > 1000) %>%
  mutate(Prop_Muertos = Casos_Muertos/Casos_Confirmados, Ranking = dense_rank(desc(Prop_Muertos))) %>%
  arrange(Ranking) %>%
  head(20) %>%
  kable()
```

```{r}
datos$lat_class = cut(datos$Latitud,breaks=seq(from = -90, to = 90, by=10))
datos$long_class = cut(datos$Longitud,breaks = seq(from = -180, to = 180, by=10))
tt = table(datos$lat_class, datos$long_class)
tt = tt[nrow(tt):1,]
tt
mosaicplot(t(tt), shade = TRUE)
```

# Analisis de datos temporales

```{r}
datos_por_fecha = aggregate(cbind(Casos_Confirmados, Casos_Muertos, Casos_Recuperados)~Fecha,data=datos,
                            FUN = sum
                            )
datos_por_fecha$Casos_Enfermos = datos_por_fecha$Casos_Confirmados - datos_por_fecha$Casos_Muertos- datos_por_fecha$Casos_Recuperados
head(datos_por_fecha)
tail(datos_por_fecha)

barplot(Casos_Confirmados ~ Fecha, data = datos_por_fecha)

plot(Casos_Confirmados ~ Fecha, data = datos_por_fecha, col = "blue", type = "l", main = "Casos documentados por día en todo el mundo", xlab = "Fecha", ylab = "Número de personas", log = "y")
lines(Casos_Muertos ~ Fecha, data = datos_por_fecha, col = "red")
lines(Casos_Recuperados ~ Fecha, data = datos_por_fecha, col = "green")

legend("topleft", c("Confirmados","Muertos","Recuperados"),col = c("blue", "red", "green"), pch = 1, lwd = 2)
```


```{r}
datos_spain = datos %>% 
  filter(Pais_Region == "Spain") %>%
  select(Fecha, starts_with("Casos_"))
plot(x = datos_spain$Fecha, y = datos_spain$Casos_Confirmados,
     main = "Casos confirmados en España", type = "s",
     col = "blue", lwd = 2)
```

```{r}
datos_peru = datos %>% filter(Pais_Region == "Peru") %>% select(Fecha, starts_with("Casos_"))
plot(x = datos_peru$Fecha, y = datos_peru$Casos_Confirmados, main = "Casos confirmados de Perú", type = "s", col ="blue", lwd = 2)

barplot(as.matrix(t(datos_peru[,3:5])), names = datos_peru$Fecha, col = c("red","green","yellow"))

legend("topleft", c("Muertos","Recuperados","Enfermos"), col = c("red","green","yellow"), lwd = 2, pch = 1)
```

```{r}
#install.packages("xts")
#install.packages("dygraphs")
library(xts)
library(dygraphs)
```

```{r}
datos_por_fecha_ts <- xts(x = datos_por_fecha[,2:5],
                          order.by = datos_por_fecha$Fecha)

dygraph(datos_por_fecha_ts) %>% 
  dyOptions(labelsUTC = TRUE, labelsKMB = TRUE, fillGraph = TRUE, fillAlpha = 0.05, drawGrid = FALSE, #colors = "#D9AE55" 
            ) %>% dyRangeSelector() %>% dyCrosshair(direction = "vertical") %>% dyHighlight(highlightCircleSize = 5, highlightSeriesBackgroundAlpha = 0.2, hideOnMouseOut = FALSE) %>% dyRoller(rollPeriod = 2)
```

```{r}
# datos_por_fecha_peru_ts <- filter(datos_peru, datos_peru$Casos_Confirmados > 0)
datos_por_fecha_peru_ts <- xts(x = datos_peru[,2:5],
                          order.by = datos_peru$Fecha)

dygraph(datos_por_fecha_peru_ts) %>% 
  dyOptions(labelsUTC = TRUE, labelsKMB = TRUE, fillGraph = TRUE, fillAlpha = 0.05, drawGrid = FALSE, #colors = "#D9AE55" 
            ) %>% dyRangeSelector() %>% dyCrosshair(direction = "vertical") %>% dyHighlight(highlightCircleSize = 5, highlightSeriesBackgroundAlpha = 0.2, hideOnMouseOut = FALSE) %>% dyRoller(rollPeriod = 2)
```

```{r}
datos_peru %<>% 
  mutate(Nuevos_Casos_Confirmados = Casos_Confirmados - lag(Casos_Confirmados, n = 1), Nuevos_Casos_Muertos = Casos_Muertos - lag(Casos_Muertos, n = 1), Nuevos_Casos_Recuperados = Casos_Recuperados - lag(Casos_Recuperados,n=1), Nuevos_Casos_Enfermos = Casos_Enfermos - lag(Casos_Enfermos, n = 1))

datos_peru %>% kable()

plot(Nuevos_Casos_Confirmados ~ Fecha, data = datos_peru, type = "l", col = "blue", xlab = "Fecha", ylab = "Nuevos casos", main = "Nuevos registros en Perú")
#lines(Nuevos_Casos_Enfermos ~ Fecha, data = datos_peru, type = "l", col = "yellow")
lines(Nuevos_Casos_Muertos ~ Fecha, data = datos_peru, type = "l", col = "red")
lines(Nuevos_Casos_Recuperados ~ Fecha, data = datos_peru, type = "l", col = "green")
legend("topleft",c("confirmados","Muertos","Recuperados"), col = c("blue","red","green"), lwd = 2, pch = 1)
```

# Tasa de variación media

```{r}
datos_peru %<>% 
  mutate(TVM_confirmados = (Casos_Confirmados - lag(Casos_Confirmados,n = 1))/Casos_Confirmados)
datos_peru %>% kable()
plot(TVM_confirmados ~ Fecha, data = datos_peru, type = "l", col = "blue", xlab = "Fecha", ylab = "Tasa de variacion media", main = "Tasa de variación media en el Perú")

datos_por_fecha_peru_ts_TVM <- xts(x = datos_peru[,10],
                          order.by = datos_peru$Fecha)

dygraph(datos_por_fecha_peru_ts_TVM) %>% 
  dyOptions(labelsUTC = TRUE, labelsKMB = FALSE, fillGraph = TRUE, fillAlpha = 0.05, drawGrid = FALSE, #colors = "#D9AE55" 
            ) %>% dyRangeSelector() %>% dyCrosshair(direction = "vertical") %>% dyHighlight(highlightCircleSize = 5, highlightSeriesBackgroundAlpha = 0.2, hideOnMouseOut = FALSE) %>% dyRoller(rollPeriod = 2)
```

##Pregunta 3

En la grafica se puede observar que hasta 17 de Junio es muy erratica la aparicion de contagiados eso se debe a las politicas implementadas y tardias, en al republica del Perú.
Donde la toma de decision y los cambios de gobernantes hicieron que el sector salud no contabilice exactamente los infectados con COVID-19, pasando esta fecha con las politicas de cuarentena y vacuanción, hicieron que este contagio sea más leve y no tan erratica como al incio.
En el mes de julio hubo contagios más controlados, además se observa al final de la grafica hay un cambio repentino , que es más por la tercera ola de contagios en mi país.
Estos datos se deberian constrastar con valores tomados por INEI(instituto nacional de estadistica e informatica) que se encarga de recopilar lkos datos en el Perú.